---
title: "Enunciado"
format: 
  html:
    embed-resources: true
    toc: true
---

```{r}
# Librerías y carga de funciones
source("teoria_decision_funciones_incertidumbre.R")
library(ggplot2)
library(knitr)
library(kableExtra)
```

## 1. Primer problema: Resolución de tabla de decisión con los métodos vistos en clase.

Usaremos una tabla de decisión con los mismos datos que la tarea realizado en Excel para la clase de teoría, así podremos comparar si los resultados son iguales.

Al final de cada apartado pondremos una tabla resumen con todas las decisiones obtenidas.

```{r}
#| label: introducción de datos
#| echo: false

pb1_datos <- crea.tablaX(c( 80, 60,	90,	70,	85,	75,
                95,	55,	65,	60,	70,	80,
                50,	45,	55,	60,	65,	70,
                90,	85, 95,	80,	75,	100,
                70,	60,	65,	55,	60,	65),
    numalternativas = 5, numestados = 6
)
alfaH <- 0.4 # Establecemos un nivel de alfa para el criterio de Hurwicz
```

```{r}
kable(pb1_datos, caption = "Tabla de decisión")
```

## 2. Segundo problema: enunciar un problema real y resolverlo mediante métodos de incertidumbre.

### Evaluación de pólizas de mantenimiento para vivienda.

Queremos contratar una póliza de mantenimiento anual para nuestra vivienda antes de un año con obras previstas. Hay cinco opciones comerciales disponibles: Plan Ahorro, Plan Básico, Plan Plus, Plan Premium y Plan Platinum. Cada plan establece una cuota anual fija y cubre distintos porcentajes del coste de reparaciones. Durante el año pueden ocurrir cuatro estados de la naturaleza mutuamente excluyentes:

-    **S1 Solo mantenimiento rutinario**: solo pequeñas reparaciones y revisiones por 300 €.

-    **S2 Avería de fontanería**: costes adicionales de fontanería 1.800 € más el mantenimiento rutinario.

-    **S3 Avería eléctrica y fontanería**: costes adicionales 3.000 € más el mantenimiento rutinario.

-    **S4 Daño estructural importante:** costes adicionales 9.000 € más el mantenimiento rutinario.

Las características de los planes son:

-    Plan Ahorro: cuota anual 120 €, cubre 0% de reparaciones (solo asesoramiento).

-    Plan Básico: cuota anual 300 €, cubre 50% de costes de reparaciones excepto daños estructurales (que cubre 0%).

-    Plan Plus: cuota anual 480 €, cubre 70% de fontanería y electricidad, 20% de daños estructurales.

-    Plan Premium: cuota anual 720 €, cubre 90% de fontanería y electricidad, 50% de daños estructurales.

-    Plan Platinum: cuota anual 1.200 €, cobertura completa 100% de todos los costes.
